臺灣板橋地方法院民事判決　　　　　　　93年度訴字第1954號
原　　　告　丁○○
訴訟代理人　林光彥律師
被　　　告　甲○○
訴訟代理人　吳宏城律師
複 代理 人　陳怡勝律師
上列當事人間請求損害賠償事件，經本院於民國94年2月24日言
詞辯論終結，判決如下：
    主      文
被告應給付原告新台幣壹佰萬元及自民國九十三年十二月十四日
起至清償日止，按年息百分之五計算之利息。
原告其餘之訴駁回。
訴訟費用由被告負擔二分之一，餘由原告負擔。
本判決第一項於原告以新台幣拾萬元為被告供擔保後，得假
執行；但被告得以新台幣壹佰萬元為原告預供擔保，免為假執行
。
原告其餘假執行之聲請駁回。
    事實及理由
一、原告起訴主張：原告與前夫郭文祥於民國（下同）65年5 月
    13日結婚，婚後生育郭倩瑗、丙○○二女。原告與前夫郭文
    祥結婚後，因工作關係，自65年起即分隔兩地，初期郭文祥
    尚不時與原告連繫，並於每年過年時回台南老家過年，然自
    86年起，郭文祥即鮮少主動與原告聯絡，亦從未回台南過年
    ，對女兒更未盡照顧撫養之責。原告初不知郭文祥態度為何
    轉變，直至93年5 月間郭文祥因病住院，原告前往台北內湖
    三軍總醫院探視時，方知被告明知郭文祥為有配偶之人，仍
    背於善良風俗介入原告之婚姻，與郭文祥有長達7 、8 年之
    婚外情並有通姦之事實，破壞原告之婚姻，且行徑囂張，態
    度高傲，對外以郭文祥元配自居，並在原告前往醫院探病時
    對郭文祥故作親暱狀，表示要照顧郭文祥一輩子，以傷害原
    告，逼原告離去，終致原告與郭文祥於93年9 月24日離婚，
    被告於原告離婚後，旋即於93年10月10日與郭文祥結婚。由
    於被告以上婚外情及通姦之行為，使原告7 、8 年來受盡痛
    苦與折磨，並使原告與郭文祥之婚姻因此破裂，侵害「夫妻
    共同生活」、「婚姻忠貞權」等人格法益，且情節重大，被
    告所為係構成民法第184 條第1 項前段及後段之侵權行為，
    原告爰依前述法條及民法第195 條之規定，就非財產上之損
    害即精神上之痛苦，請求被告賠償新台幣（下同）2,000,00
    0 元之慰撫金等語，並聲明：(一)被告應給付原告2,000,000
    元及自起訴狀繕本送達翌日起至清償日止，按週年利率5%計
    算之利息。(二)原告願供擔保，請准宣告假執行。
二、被告則以：被告否認與原告前夫郭文祥有婚外情之事實，亦
    否認原告所提原證三之錄音譯文內容有被告親口承認與郭文
    祥間外遇之事實，該錄音內容不足為信，蓋前開錄音乃係原
    告女兒之男友所偷錄，未獲被告同意，係違法取得，不得作
    為證據使用。況該錄音譯文第5 頁中原告所稱「那他們同居
    在一起」僅係原告之誣指，無任何證據，被告否認之。至同
    頁中林老師所稱「我現在才知道，我一直以為她就是郭太太
    ，我前天才知道」以及「她的婚紗照、她的結婚、她在公司
    ，他小孩子，全部以郭太太自居」，均非被告所稱，係傳聞
    證據不足採信。又第6 頁以皆係原告及原告女兒自稱被告明
    知原告前夫未離婚之前仍破壞原告家庭，不足證明被告與原
    告前夫有婚外情。是故，告並無原告所指侵害「夫妻共同生
    活」、「婚姻忠貞權」而構成民法第184 條第1 項前段及後
    段之行為，原告不得依民法第195 條之規定，就非財產上之
    損害請求賠償2,000,000 元之慰撫金等語置辯，並聲明：(一)
    原告之訴及假執行之聲請均駁回。(二)若受不利判決，願供擔
    保得免假執行之宣告。
三、本件依民事訴訟法第271 條之1 準用同法第270 條之1 第1
    項第3 款規定，兩造於本院94年1 月3 日言詞辯論期日協議
    簡化本件爭點為：1.被告與原告前配偶於婚姻關係存續期間
    是否有婚外情及通姦之事實？2.如有侵權事實，原告請求慰
    撫金2,000,000 元是否適當？茲將本院就上開兩爭點之得心
    證理由，析述如下：
    (一)就關於「被告與原告前配偶於婚姻關係存續期間是否有婚
      外情及通姦之事實」爭點部分：
      1.查原告主張其與訴外人郭文祥原係夫妻關係，迄93年9
        月24日兩人始協議離婚，被告於原告與郭文祥離婚後，
        旋即於93年10月10日與郭文祥結婚等情，有原告提出且
        為被告所不爭執之兩造
        簽訂之離婚協議書影本一份為證，自堪信為真實。
      2.依原告提出93年5 月間兩造與郭文祥、郭倩瑗及證人乙
        ○○（即譯文所載之「林老師」）在台北內湖三軍總醫
        院對話錄音譯文所載，當時曾有如下之對話：
        林老師：郭先生我跟你說，你這樣對不起你太太……你
                這樣做讓我覺得對朋友也很訝異，這麼多年來
                ，我也不知道。
                ……
        丁○○：所以你也是現在才知道他們這種關係。
        林老師：我也是現場才知道，我一直以為她就是郭太太
                ，我前天才知道。
                ……
        林老師：她的結婚照，她的婚紗，她在公司，他小孩子
                ，全部以郭太太自居，然後……
                ……
        林老師：他們怎麼認識我不知道，我只知道這5 、6 年
                來他們一直都是這樣。
                ……
        林老師：他們一直以夫妻自居，我現在講你也不要激動
                ，他們這幾天，他叫我去幫他們買房子，那個
                也是我的朋友，就說郭太太郭太太…怎樣怎樣
                ，因為他出去都是郭太太，公認的，所以我也
                一直都以為他們是夫妻……
                ……
        丁○○：她跟他交往的時候，就知道他有太太，有孩子
                ，可是還是繼續交往。
        林老師：有太太，孩子，都有，沒有錯，可是他給她一
                張離婚協議書。
        郭倩瑗：爸，離婚協議書是什麼時候給的？
        郭文祥：是後最，六月…五月…
        丁○○：所以你是在今年93年5 月的時候給她一張假的
                離婚協議書，所以她再交往的時候就知道他有
                小孩，有太太，他給她看離婚協議書是在今年
                的…四月
        郭文祥：四月底
                ……
        丁○○：她之前就知道你有太太有小孩？
        郭文祥：她都知道
        丁○○：所以她一直逼你離婚，對不對？
        郭文祥：對對
                ……
        丁○○：那都是你住她家還是她去我們內湖康寧街的家
                ？
        郭文祥：她住她家，我住我們家。
                ……
        丁○○：你們如果要在一起呢，你告訴我你們有發生性
                行為啊，都去哪裡？
        郭文祥：有時候她來啦。
                ……
        丁○○：他說離婚，所以你們去照結婚照，那現在結婚
                照呢？
        甲○○：在家裡。
      3.證人郭倩瑗於94年1 月20日本院言詞辯論時到場證稱：
        「93年5 月15日我父親郭文祥因腦中風在三總內湖院區
        我父親要通知我母親上來，我母親在當天稍後就來到醫
        院。被告單獨找我談話，被告說他跟我父親在一起大約
        4 年，我父親告訴他與母親感情不睦，即將要與我母親
        離婚，但一直到93年初父親才拿一張離婚協議書給他看
        ，日期也是93年那時候的，被告希望我們體諒他，我聽
        了以後並沒有回答。93年5 月20幾日，母親又再度北上
        ，這次被告的女兒也在醫院，當時我詢問父親及被告的
        告的女兒都回答是，我又詢問為何在知道對方有家庭的
        情況下，仍讓被告與我父親交往，當時他女兒回答這是
        母親的選擇」等語。
      4.證人丙○○於94年1 月20日本院言詞辯論時到場除證述
        在醫院之情同證人郭倩瑗所言外，並另證稱：「在那二
        次之後，我、姊姊（按即郭倩瑗）又去醫院看父親，當
        時只有我們三人在場，我父親拉著我跟姊姊的手說，他
        覺得很對不起我母親和我們姊妹，他說知道這樣對我母
        親傷害很大，他也很希望回到我們身邊。我父親所說對
        母親傷害很大是指婚外情的事情，因為我們當時是在談
        論父親與被告婚外情的情形」等語。
      5.綜合以上證據，足以認定原告主張被告明知郭文祥係有
        配偶之人，仍介入原告婚姻，與郭文祥發生婚外情長達
        數年之久並有通姦之事實等情，堪信為真實。被告空言
        否認，要屬卸責之詞，委無可採。
      6.至被告辯稱該錄音係原告女兒之男友偷錄，未獲被告同
        意乙節，已為原告所否認，證人郭倩瑗亦證稱錄音筆係
        在原告身上，可見錄音者並非未參與談話之原告女兒男
        友。本件原告既係就自己與他人之談話內容加以錄音，
        核無違法之情，故被告抗辯該錄音係違法取得，不得作
        為證據使用，並無可採。又證人乙○○雖於本院審理時
        到場否認被告平時有以郭太太自居之情，並稱其在醫院
        之陳述係其依自己的想法去講，目的是為保護被告云云
        ，惟依上開2.所載證人乙○○與郭文祥及原告之對話內
        容觀之，難認係出於保護被告所為，證人乙○○於本院
        所言，應係迴護被告之詞，不足採信，均併此敘明。
    (二)就關於「如有侵權事實，原告請求慰撫金2,000,000 元是
      否適當」爭點部分：
      1.按因故意或過失，不法侵害他人之權利者，負損害賠償
        責任，故意以背於善良風俗之方法，加損害於他人者亦
        同，民法第184 條第1 項定有明文。又通姦為法律明文
        禁止之行為，刑法上有處罰通姦、相姦之法條，於民法
        上則為構成離婚之法定原因，故通姦乃有背於善良風俗
        之行為，至為明確。
      2.本件被告明知訴外人郭文祥在未與原告離婚前，乃係有
        配偶之人，竟介入原告婚姻，與郭文祥發生婚外情並為
        通姦，足認被告確有以違背善良風俗之方法加損害於原
        告之故意。原告主張其因此受盡痛苦與折磨，並使其與
        郭文祥之婚姻破裂，精神上受有痛苦，衡情自堪信採信
        。故原告依侵權行為法則請求被告賠償非財產上之損害
        ，洵屬有據。
      3.本院審酌原告畢業於國立成功大學外文系，原任職於台
        南市立民德國民中學，擔任教師一職，於91年9 月1 日
        退休；被告則畢業於台灣婦女聖經書院，從事自由文字
        工作，91年度申報所得總額為327,153 元，92年度申報
        所得總額為176,817 元，名下有房地1 筆、汽車1 輛及
        投資6 筆（有原告所提財政部臺北市國稅局財產歸屬資
        料清單影本1 紙及被告提出之91、92年度綜合所得稅各
        類所得資料清單影本2 紙在卷可稽），以及原告20餘年
        婚姻因被告介入而終結，打擊非輕，所受痛苦亦非輕微
        等一切情事，認原告請求被告賠償精神慰撫金2,000,00
        0 元，容屬過高，應予核減為1,000,000 元，方屬公允
        。
四、綜上所述，本件原告依侵權行為法則請求被告賠償精神慰撫
    金1,000,000 元及自起訴狀繕本送達翌日即93年12月14日起
    至清償日止，按年息5%計算之利息，為有理由，應予准許，
    逾此部分之請求，則屬無據，不應准許。
五、兩造均陳明願供擔保，聲請宣告假執行及免為假執行，經核
    原告勝訴部份，合於法律之規定，爰分別酌定相當之擔保金
    額准許之；至原告其餘假執行之聲請，因訴之駁回而失所依
    附，不予准許。
六、本件事證已臻明確，兩造所為其他之主張、陳述及所提之證
    據，經審酌後，認與本件判決之結論無礙，故不再一一論述
    ，附此敘明。
七、訴訟費用負擔之依據：民事訴訟法第79條。
中　　華　　民　　國　　94　　年　　3 　　月　　10　　日
                  民事第二庭    法　官　程怡怡
以上正本，係照原本作成。
如對本判決上訴，須於判決送達後20日內向本院提出上訴狀
中　　華　　民　　國　　94　　年　　3 　　月　　10　　日
                                書記官　楊舒惟
